【裁判字號】    98,消債更,273
【裁判日期】    980731
【裁判案由】    更生事件
【裁判全文】
臺灣臺北地方法院民事裁定           98年度消債更字第273號
聲  請  人
即  債務人  甲○○
上列當事人因消費者債務清理事件聲請更生，本院裁定如下：
    主  文
聲請駁回。
聲請費用由聲請人負擔。
    理  由
一、按債務人對於金融機構因消費借貸、自用住宅借款、信用卡
    或現金卡契約而負債務，在聲請更生或清算前，應提出債權
    人清冊，以書面向最大債權金融機構請求協商債務清償方案
    並表明共同協商之意旨，消費者債務清理條例第151條第1項
    定有明文。次按聲請更生或清算不合程式或不備其他要件者
    ，法院應以裁定駁回之，但其情形可以補正者，法院應定期
    間先命補正，同條例第8條亦有明定。
二、聲請意旨略以：債務人有不能清償債務情事，前已提出債權
    人清冊，以書面向最大債權金融機構日盛國際商業銀行請求
    共同協商債務清償方案，其願以每月新臺幣（下同）5,000
    元為還款條件，惟日盛銀行覆稱債務人積欠第一銀行、渣打
    國際商業銀行、臺北市第五信用合作社之保證債務及臺灣銀
    行之支票票款債務，渠等銀行均不願納入前置協商範圍，是
    以日盛銀行終未能提出還款方案，因而致協商不成立。又債
    務人無擔保或無優先權之債務總額未逾1,200萬元，且未經
    法院裁定開始清算程序或宣告破產，符合更生要件，爰聲請
    裁定開始更生云云。
三、經查：
  (一)按消費者債務清理條例第151條第1項之立法意旨揭示：債務
    人受法院裁定開始更生或清算程序者，其生活、資格、權利
    等均將受限制，該等程序係債務清理之最後手段，於債務人
    無法與債權人協商時，始適用更生程序或清算程序清理其債
    務，債務人對於金融機構因消費借貸、自用住宅借款、信用
    卡或現金卡契約而負債務，其法律關係較為單純，金融機構
    並已訂有債務協商機制，如能協商成立，債務人或不須依本
    條例聲請更生或清算，可疏減法院負擔，有效分配司法資源
    ，為使債務人得自主解決其債務，爰明定債務人對於金融機
    構因消費借貸、自用住宅借款、信用卡或現金卡契約而負債
    務之情形，採行協商前置主義。本件聲請人既係依此規定與
    最大債權銀行日盛銀行協商，自應知悉該協商僅就與金融機
    構間之前開債務始得協商，系爭債務自非屬上開規定得協商
    之範圍，聲請人藉此主張應將其所有債務納入協商範圍，於
    法即有未合。
  (二)債務人曾向最大債權金融機構即日盛銀行，申請債務前置協
    商，經本院函詢日盛銀行當時協商方案，銀行函覆聲請人所
    提可接受之最低協商條件為每月還款5,000元，銀行亦願以
    每月1期共10期利率5%各繳5,000元為清償方案，惟聲請人表
    示因第一銀行等之保證債務及票款債務部分無法納入協商，
    遂希望以協商不成立方式向法院聲請更生，因認債務人未能
    接受其顯足以負擔之還款方案致協商不成立，有日盛銀行陳
    報狀、銀行公會前置協商還款方案試算表、前置協商不成立
    通知書附卷為證。觀諸債務人96、97年度各類所得合計1,81
    7,603元，平均每月收入75,733元，扣除自陳之每月必要生
    活支出14,558元、扶養費3,639元、房貸17,500元，及銀行
    所提還款方案5,000元，尚餘35,036元可供支應運用，自難
    謂債務人無力清償債務。況本件債務人之配偶每月亦有約40
    ,921 元之所得收入及現值總計3,592,255元之房地財產四筆
    可資貼補必要生活開支，此有配偶之96、97年綜合所得稅各
    類所得資料及財產歸屬資料清單在卷足憑，是殊無令債務人
    可逕自選擇繼續繳付如配偶之房屋貸款等債務，使其得繼續
    保有不動產，卻削減其他貸款還款成數之事理。準此，本件
    債務人不願以其尚可負擔且債權人亦可接受之方案與債權人
    成立協商，逕謂有不能清償債務情事云云，自無可取。
四、綜上所述，債務人就此足以負擔之協商方案，故不同意，顯
    係規避前置協商程序，欠缺清理債務誠意，且其既能負擔，
    即無不能清償債務或有不能清償之虞可言，與消費者債務清
    理條例所定更生之要件，亦有未合。債務人本件更生之聲請
    ，顯有不可補正之要件欠缺，自不能准許，爰依首揭規定裁
    定如主文。
中    華    民    國    98    年    7     月    31    日
               民事第三庭     法    官  黃明發
以上正本係照原本作成。
如對本裁定抗告，須於裁定送達後十日之不變期間內，向本院提
出抗告狀。
中    華    民    國    98    年    7     月    31    日
                              書 記 官  陳怡如


司法院資訊處製作；財團法人民間司法改革基金會備份。
